臺灣嘉義地方法院民事裁定
111年度監宣字第164號
聲  請  人  黃麗卿  

相  對  人  黃泉欽  



關  係  人  康靜怡  

上列聲請人聲請監護宣告事件，本院裁定如下：
    主    文
一、宣告黃泉欽（男，民國○○○年○月○日生，身分證統一編號：Ｚ
    ○○○○○○○○○號）為受監護宣告之人。
二、選任黃麗卿（女，民國○○○年○月○○日生，身分證統一編號：
    Ｚ○○○○○○○○○號）為受監護宣告之人黃泉欽之監護人。
三、指定康靜怡（女，民國○○○年○月○日生，身分證統一編號：Ｚ
    ○○○○○○○○○號）為會同開具財產清冊之人。
四、聲請程序費用由受監護宣告之人黃泉欽負擔。
    理    由
一、聲請意旨：聲請人為相對人之胞妹，相對人於民國81 年1  
    月7 日因發育遲緩，領有極重度身心障礙證明，致其已不能
    為意思表示或受意思表示，或不能辨識其意思表示之效果，
    並有中華民國身心障礙證明影本為證。為此，依民法第14條
    、第1110條、第1111條及家事事件法第164 條規定，聲請對
    其為監護之宣告，並選定聲請人為受監護宣告之人之監護人
    ，暨指定關係人為會同開具財產清冊之人等語。
二、對於因精神障礙或其他心智缺陷，致不能為意思表示或受意思表示，或不能辨識其意思表示之效果者，法院得因本人、配偶、四親等內之親屬、最近一年有同居事實之其他親屬、檢察官、主管機關、社會福利機構、輔助人、意定監護受任人或其他利害關係人之聲請，為監護之宣告，民法第14條第1 項定有明文。經本院調查，聲請人主張之前述事實，已據提出戶籍謄本、前述身心障礙證明影本等件為憑（見本院卷第17至23頁）；又本院審驗相對人之精神及心智狀況，經鑑定人即戴德森醫療財團法人嘉義基督教醫院（以下簡稱嘉義基督教醫院）精神科主治醫師趙星豪所為之鑑定結果認：黃員（即相對人）因發育遲緩，認知功能與言語理解表達能力較一般人為弱，並經評鑑領有極重度身心障礙證明，因日常生活自理需人協助監督，目前已安置長照機構接受照護，在鑑定時相對人意識清醒，對叫喚及手勢指令能正確回應，但對問話大部分均無法理解，表達能力相當侷限，根據家屬及機構照護人員之描述，相對人之智力至少達到重度智能不足之程度，整體認知功能有明顯障礙，日常生活亦需他人大量監督協助，根據相對人病史及鑑定當時之發現，相對人因其心智缺陷，雖能為意思表示或受意思表示，但已無法辨識意思表示之效果等語，有111 年7 月7 日嘉義基督教醫院精神鑑定報告書在卷可參（見本院卷第55、59頁）。本院審酌前述鑑定意見，認相對人因發育遲緩，認知功能與言語理解表達能力較常人為弱，認知功能有明顯障礙，日常生活需人協助監督等情形，故相對人因其心智缺陷，雖能為意思表示或受意思表示，但已無法辨識意思表示之效果。因此，聲請人聲請對相對人為監護之宣告，為有理由，應予准許。
三、又受監護宣告之人應置監護人。法院為監護之宣告時，應依
     職權就配偶、四親等內之親屬、最近一年有同居事實之其
    他 親屬、主管機關、社會福利機構或其他適當之人選定一
    人或 數人為監護人，並同時指定會同開具財產清冊之人。
    法院選 定監護人時，應依受監護宣告之人之最佳利益，優
    先考量受 監護宣告之人之意見，審酌一切情狀，並注意下
    列事項：受 監護宣告之人之身心狀態與生活及財產狀況。
    受監護宣告之 人與其配偶、子女或其他共同生活之人間之
    情感狀況。監護 人之職業、經歷、意見及其與受監護宣告
    之人之利害關係。 法人為監護人時，其事業之種類與內容
    ，法人及其代表人與 受監護宣告之人之利害關係，民法第1
    110條、第1111條第1  項及第1111條之1 各有明文。本件相
    對人既為監護之宣告， 已如前述，且無訂立意定監護契約
    ，自應為其選定監護人及指定會同開具財產清冊之人。經本
    院調查，相對人未婚，父、母親均已死亡，聲請人為其二妹
    、關係人為其外甥女（即相對人已歿之三妹黃麗麗所生之次
    女），養子黃全成(生母為聲請人)現音訊全無，經聲請人申
    報失蹤人口等情，
　　，而相對人現在於嘉義縣私立慶安老人長期照顧中心。考量聲請人、關係人為相對人胞妹、外甥女，均表示同意擔任相對人之監護人、會同開具財產清冊之人，並經其等出具同意書同意由聲請人、關係人分別擔任相對人之監護人、開具財產清冊之人，而養子現音訊全無等情形，有親屬系統表、戶籍謄本、同意書、戶籍登記簿謄本、嘉義縣警察局中埔分局頂六派出所受理案件證明單在卷可查（見本院卷第13至21、65至69、87頁）。本院考量聲請人、關係人為相對人胞妹、外甥女，均為相對人至親及其等之意願，認由聲請人任相對人之監護人，能符合受監護宣告之人之最佳利益，選定聲請人為相對人之監護人，並指定關係人為會同開具財產清冊之人。
四、再者，依民法第1113條準用同法第1099條、第1099條之1 之
    規定，監護開始時，監護人對於受監護人之財產，應依規定
    會同遺囑指定、當地直轄市、縣（市）政府指派或法院指定
    之人，於二個月內開具財產清冊，並陳報法院；於前條之財
    產清冊開具完成並陳報法院前，監護人對於受監護人之財產
    ，僅得為管理上必要之行為。本件聲請人既任相對人之監護
    人，其於監護開始時，對於相對人之財產，自應依前述規定
    會同開具財產清冊之人即關係人於二個月內開具財產清冊並
    陳報法院，併此說明。
五、依家事事件法第164 條第2 項，裁定如主文。
中　　華　　民　　國　　111 　年　　8 　　月　　10　　日
                   家事法庭     法  官　李文輝   
以上正本係照原本作成。
如不服本裁定，應於送達後10日內向本院提出抗告狀，並繳納抗
告費新臺幣1,000 元。
中　　華　　民　　國　　111 　年　　8 　　月　　10　　日
                                書記官　張紜飴